【裁判字號】    90,訴,301
【裁判日期】    901128
【裁判案由】    返還保管款
【裁判全文】
臺灣基隆地方法院民事判決                            九十年度訴字第三○一號
    原      告  戊○○○
    訴訟代理人  丙○○
                丁○○
    被      告  甲○○
                乙○○
右當事人間請求返還保管款事件，本院判決如左：
    主    文
被告應給付原告新台幣捌拾捌萬元及自民國九十年九月二十九日起至清償日止，按年
息百分之五計算之利息。
訴訟費用由被告負擔。
本判決第一項於原告以新台幣參拾萬元供擔保後，得假執行。
    事    實
甲、原告方面：
  一、聲明：除假執行擔保金額外，餘如主文所示。
  二、陳述：被告乙○○及其母柳卓水金於民國八十六年間，分別召集民間互助會，
      原告分別參加各該互助會，嗣互助會因故停標，乙○○允諾出面處理，連同乙
      ○○曾向原告借款之新台幣（下同）三十萬元，尚欠原告八十八萬元未還。被
      告二人乃於九十年一月十日，簽寫保管條一紙交給原告收執，約定自九十年二
      月二十五日起至同年九月二十五日止，每月二十五日攤還十一萬元，惟被告等
      屆期均未返還，經一再催索，被告均置之不理，為此訴請依法判決如訴之聲明
      。
  三、證據：提出保管條一紙、債務明細表一份、互助會會單四份為證。
乙、被告方面：
  一、聲明：原告之訴駁回，訴訟費用由原告負擔。
  二、陳述：被告乙○○及其母親柳卓水金曾召集民間互助會，積欠原告會款八十八
      萬元無誤，且保管條確實係被告二人所簽，但簽寫保管條係在原告逼迫之下所
      為，並非在自由意願下所簽。
  三、證據：提出本票、保管條影本各一紙、照片四張、互助會會單四份為證。
    理    由
一、原告起訴主張被告乙○○及其母柳卓水金於八十六年間，分別召集民間互助會，
    原告分別參加各該互助會，嗣互助會因故停標，連同乙○○向原告借款之三十萬
    元，尚欠原告八十八萬元未還。被告二人於九十年一月十日，簽寫保管條一紙交
    給原告收執，約定自九十年二月二十五日起至同年九月二十五日止，每月二十五
    日攤還十一萬元，惟被告等屆期均未返還。被告等則以保管條係在原告逼迫之下
    所簽，並非基於自由意願等語資為抗辯。
二、原告主張之事實，業據其提出保管條一紙、債務明細表一份、互助會會單四份為
    證，而被告等對於保管條、互助會會單之真正及確實積欠原告八十八萬元之事實
    亦不否認（見本院九十年十一月十四日訊問筆錄），堪認原告之主張為真實。
三、雖被告等辯稱保管條並非在自由意志下所簽寫，然被告等既在保管條上簽名、蓋
    指印，同意分期償還，足認渠等同意對於前開欠款償還之約定。按當事人主張有
    利於己之事實者，就其事實有舉證之責任，民事訴訟法第二百七十七條前段定有
    明文。被告等既不否認保管條之真正，按諸舉證責任分配之原則，被告自應就該
    保管條非出於自由意願簽寫之事實，負舉證之責，茲被告等既不能舉證加以證明
    ，其二人所為之抗辯，顯非可採。本件被告二人對於原告前述債務之清償期既已
    屆至，從而原告依債務清償之法律關係請求被告等給付欠款八十八萬元及自起訴
    狀繕本送達被告之翌日（九十年九月二十九日）起至清償日止，按週年利率百分
    之五計算之利息，為有理由，應予准許。
四、原告陳明願供擔保請准宣告假執行，經核並無不合，爰酌定假執行擔保金額准許
    之。
據上論結，原告之訴為有理由，依民事訴訟法第七十八條、第三百九十條第二項，判
決如主文。
中      華      民      國    九十    年      十一      月    二十八    日
~B臺灣基隆地方法院民事庭
~B    法      官  陳培仁
右為正本係照原本作成。
對於本判決如有不服，須於判決送達後二十日內，向本院提出上訴書狀，上訴於臺灣
高等法院，並按他造當事人之人數附具繕本。
中      華      民      國    九十    年      十二      月      四      日
~B    法院書記官  陳錦進


司法院資訊處製作；財團法人民間司法改革基金會備份。
